【裁判字號】    99,台上,7361
【裁判日期】    991125
【裁判案由】    違反山坡地保育利用條例
【裁判全文】
最高法院刑事判決            九十九年度台上字第七三六一號
上  訴  人  台灣高等法院台中分院檢察署檢察官
被      告  劉坤和
上列上訴人因被告違反山坡地保育利用條例案件，不服台灣高等
法院台中分院中華民國九十八年五月二十一日第二審判決（九十
八年度上訴字第八七０號，起訴案號：台灣台中地方法院檢察署
九十六年度偵字第一二一二五、二二五九０號），提起上訴，本
院判決如下：
    主  文
上訴駁回。
    理  由
一、違反山坡地保育利用條例部分： 
按刑事訴訟法第三百七十七條規定：上訴於第三審法院，非以判
決違背法令為理由，不得為之；是提起第三審上訴，應以原判決
違背法令為理由，係屬法定要件。如果上訴理由書狀並未依據卷
內訴訟資料具體指摘原判決不適用何種法則或如何適用不當，或
所指摘原判決違法情事，顯與法律規定得為第三審上訴理由之違
法情形不相適合時，均應認其上訴為違背法律上之程式，予以駁
回。本件原判決係以公訴意旨認被告劉坤和涉犯山坡地保育利用
條例第三十四條第一項、第九條、第十條之罪嫌。經審理結果，
認為不能證明被告犯罪，第一審所為諭知被告無罪之判決，為無
不合，予以維持，駁回檢察官在第二審之上訴，已詳敘其調查、
取捨證據之結果及認應為無罪判決之心證理由。檢察官上訴意旨
略以：依告訴人何文瑞、證人林丁雄、何錦昌、莊昱仁之證詞，
被告確有挖取土石情事，且何文瑞所有山坡地與被告所整土地有
坡高差異，被告對於挖及何文瑞土地部分應屬知情而為故意。又
李禎祥係委託人洪秋玉之工地主任，與被告有共同利害關係，原
判決採其證詞為有利被告之論斷，要有不當云云。然原判決關於
被告被訴涉犯上開罪嫌，係以何文瑞關於於申請鑑界前究竟能否
確認其所有土地土石有被挖取乙端之陳述，先後齟齬，猶有疑義
。又被告所屬之金石谷企業有限公司（下稱金石谷公司）受洪秋
玉委託開挖及整平之台中縣龍井鄉○○段第一八二之二地號土地
與鄰界土地之界址係在本件土丘內致無法訂樁，乃改以虛樁為之
，實際界址應依虛樁再往前直線延伸。而依證人林丁雄、林基發
、許煥村、許國誠、鄭仁傑、陳榮生、蔡澤寰、張嘉水、白雄棧
、洪秋玉之證詞、卷附現場照片及勘驗筆錄等證據資料，尚無從
認定被告確係於他人山坡地內挖取土石，且其所挖取土石，復無
載運外出。況為被告指定整地範圍之證人李禎祥亦證稱被告並未
逾越指定範圍而為整地情事。則被告既依李禎祥之指定予以整地
，即令事後發現有越界情事，亦難認係出於故意。因認尚無積極
證據足認被告主觀上有何違反山坡地保育利用條例之故意。本件
檢察官迄未提出適合於證明被告確有上開被訴犯行之積極證據，
並說明其證據方法與待證事實之關係，復未提出證據，說服法院
以形成被告有罪之心證，上訴意旨再執前揭證人之證言及勘驗結
果，而為相異評價，指摘原判決違背法令，核與法律規定得為第
三審上訴理由之違法情形，不相適合。依上開說明，檢察官就被
告違反山坡地保育利用條例部分之上訴違背法律上程式，應予駁
回。
二、竊盜部分：
按刑事訴訟法第三百七十六條所列各罪之案件，經第二審判決者
，不得上訴於第三審法院，法有明文。本件被告被訴涉犯刑法第
三百二十條第一項竊盜罪嫌部分，原判決係維持第一審所為無罪
之判決。該罪核屬刑事訴訟法第三百七十六條第二款所定之案件
。依首開說明，既經第二審判決，自不得上訴於第三審法院。檢
察官對此部分一併提起上訴，顯為法所不許。其此部分上訴自非
合法，亦應駁回。
據上論結，應依刑事訴訟法第三百九十五條前段，判決如主文。
中    華    民    國  九十九  年   十一   月  二十五  日
                      最高法院刑事第七庭
                          審判長法官  洪  文  章  
                                法官  王  居  財  
                                法官  郭  毓  洲  
                                法官  黃  梅  月  
                                法官  沈  揚  仁  
本件正本證明與原本無異
                                      書  記  官  
中    華    民    國  九十九  年   十一   月  二十九  日
                                                      K

司法院資訊處製作；財團法人民間司法改革基金會備份。
